最高法院刑事判決　　　　　　　　　　　　　　　八十八年度台上字第五七五八號
　　上　訴　人　甲○○
右上訴人因走私案件，不服台灣高等法院中華民國八十八年七月二十日第二審判決（
八十八年度上訴字第二○○四號，起訴案號：台灣新竹地方法院檢察署八十七年度偵
字第八二九六號），提起上訴，本院判決如左：
    主  文
原判決撤銷，發回台灣高等法院。
    理  由
本件原判決認定上訴人甲○○與曾煥培、許文昌（以上二人，另經檢察官移送台灣高
等法院及台灣新竹地方法院併案審理），共同基於意圖營利及走私之犯意聯絡，由上
訴人擔任船長、曾煥培擔任輪機長、許文昌擔任船員，駕駛「景富號」漁船，於民國
八十七年十一月二十八日四時五十分許，由新竹漁港報關出海，於翌（二十九）日三
、四時許，在新竹外海三十海浬處海域，向二艘不詳船名之大陸漁船上大陸漁民，以
不詳之代價販入未貼專賣憑證屬公告管制進口物品之日本「七星牌」香菸三萬六千包
（完稅價格為新台幣五十一萬一千二百元）、「峰牌」香菸二百五十包（完稅價格新
台幣七千一百二十五元）、手錶五千二百八十支（完稅價格新台幣四十二萬二千四百
元）、雞睪丸二千五百五十公斤（完稅價格新台幣四十一萬七千五百六十二元）及鴨
舌頭三百二十五公斤（完稅價格為新台幣八萬一千二百五十元），以上物品均來自淪
陷區（即大陸地區），合計完稅價格新台幣（下同）一百四十三萬九千五百三十七元
，總重量亦超過一千公斤，並將該批香菸及鴨舌頭等走私物品分裝於紅桶內，再分藏
於該漁船前後漁艙內，並在鴨舌頭、雞睪丸等物品上舖放碎冰，其上復擺設其等自行
捕獲之嘉納魚以為掩飾，走私入境擬俟機販售牟利，隨即於同（二十九）日八時十分
許報關進入新竹漁港，嗣於同日十三時許卸貨時，為警查獲等情。因而維持第一審論
處上訴人共同私運管制物品進口逾公告數額罪刑之判決，駁回上訴人在原審之上訴。
固非毫無見地。
惟查：(一)自大陸地區私運物品進入台灣地區者，以私運物品進口論，固為懲治走私條
例第十二條所明定；但如自他國或公海一次私運行政院依懲治走私條例第二條第四項
公告之「管制物品項目及其數額」丙項第一款或（及）第四款所列之洋菸或（及）匪
偽物品等管制進口物品，其總稅由海關照緝獲時之完稅價格計算，超過拾萬元者，則
應依該條例第二條第一項論罪。原判決於其事實欄認定上訴人在新竹外海三十海浬處
向大陸漁船上之漁民販入未貼專賣憑證之日本「七星牌」、「峰牌」洋菸及手錶、雞
睪丸、鴨舌頭，於其理由欄明新竹外海三十海浬處係屬公海；既未認定上訴人與出
售該等物品之大陸漁民有走私之犯意聯絡而由大陸漁民自大陸地區私運上開物品至公
海上交與上訴人接駁入境台灣地區之共犯關係，乃竟謂上訴人等在公海向大陸漁船上
之漁民購買上開物品，私運進入新竹漁港，係與自大陸地區私運管制物品進入台灣地
區無異，而論以準走私罪，於罪刑法定原則不無違背，自有適用法則不當及理由不備
之違法。又依原判決認定之事實，上訴人由公海私運進入新竹漁港之上開洋菸，其完
稅價格已超過十萬元，應成立懲治走私條例第二條第一項之罪，固無疑義；然與上開
洋菸由上訴人等同時一次私運入境之手錶、雞睪丸、鴨舌頭，是否屬於上開「管制物
品項目及其數額」丙項第四款所指「匪偽物品」﹖因與認定上訴人私運該部分物品進
口是否屬其上開犯罪事實之一部分，至有關係，自應予以釐清，原審未詳予調查論斷
，即遽行判決，亦有查證未盡之違法。(二)判決不適用法則或適用不當者，為違背法令
，刑事訴訟法第三百七十八條定有明文。依台灣省內菸酒專賣暫行條例第一條規定：
「台灣省內菸酒專賣，暫依本條例之規定」，則如非在該施行區域，自無該條例之適
用。原判決所認定上訴人等意圖營利，在新竹外海三十海浬處之公海販入上述未貼專
賣憑證之菸類，而私運進入台灣地區之新竹漁港，未及販出即被查獲等情之事實；如
果無訛，上訴人等販入上開未貼專賣憑證之菸類，既非在台灣省內，且尚未賣出，即
被查獲，依前開說明，是否成立台灣省內菸酒專賣暫行條例第三十七條第五款之罪，
殊值商榷，原審未詳酌慎斷，遽認上訴人所為，除成立懲治走私條例第二條第一項私
運管制物品進口逾公告數額罪外，尚牽連犯台灣省內菸酒專賣暫行條例第三十七條第
五款之罪，而從較重之私運管制物品進口罪處斷，並將扣案未貼專賣憑證之菸類，依
該條例第四十條第一款予以宣告沒收，亦有適用法則不當之違法。以上諸端，或為上
訴意旨所指摘，或為本院得依職權調查之事項，應認原判決有撤銷發回更審之原因。
據上論結，應依刑事訴訟法第三百九十七條、第四百零一條，判決如主文。
中      華      民      國    八十八    年      十      月     十四     日
                              最高法院刑事第九庭
                                  審判長法官  曾  有  田
                                        法官  陳  宗  鎮
                                        法官  劉  介  民
                                        法官  魏  新  和
                                        法官  孫  增  同
      右正本證明與原本無異
                                              書  記  官
中      華      民      國    八十八    年      十      月     十八     日
